臺中高等行政法院判決
　　　　　　　　　　　　　　九十四年度訴字第一三三號
　　　　　　　　　　　　　九十.
原　　　告　甲○○
被　　　告　台中市南區戶政事務所
代　表　人　乙○○
訴訟代理人　丙○○
上列當事人間因戶政事件，原告不服台中市政府中華民國九十四
年一月十九日府法訴字第○九四○○一○五八一號訴願決定，提
起行政訴訟。本院判決如下︰
　　主  文
原告之訴駁回。
訴訟費用由原告負擔。
　　事  實
甲、事實概要：緣原告於民國九十三年九月十日以其國民身分證
    統一編號諧音不雅為由，向被告申請變更。經被告以未符合
    內政部八十八年十月二十日台（八八）內戶字第八八九一一
    三六號函僅國民身分證統一編號末碼為４方得申請變更之規
    定為由，而以九十三年九月三十日中市南戶字第○九三○○
    ○四四八二號函，否准原告所請。原告不服，提起訴願遞遭
    駁回，遂提起本件行政訴訟。
乙、兩造聲明：
一、原告聲明求為判決：(一)訴願決定及原處分均撤銷。(二)被告應
    准予變更原告國民身分證統一號碼（Ｚ000000000
    ）其中４１４號碼之部分。
二、被告聲明求為判決：原告之訴駁回。
丙、兩造之陳述：
壹、原告起訴意旨略以：
一、按依被告所提內政部八十八年十月二十日台（八八）內戶字
    第八八九一一三六號及九十三年九月二十七日台內戶字第○
    九三○一四七九四一號函釋，並參照訴願決定之理由，可知
    國民身分證統一編號末碼為４之所以得申請變更，係在於諧
    音不雅，類似台語「死」之讀音，為兼顧本國風俗人情，所
    為之權宜措施。然而，倘該數字４並非排序於統一編號之末
    碼，而係其他之排序，其讀音仍未改變，亦會存有諧音不雅
    之情況，更何況原告國民身分證統一編號中存有兩個４字，
    則為何僅有排序於末碼方得加以變更，而其餘之排序則否？
    其理由及法律依據何在？此實與憲法第五條、第七條及行政
    程序法第六條所揭諸之平等原則有違。
二、次依憲法第二十二條之規定，凡人民其他之自由及權利，不
    妨礙社會秩序公共利益者，均受憲法之保障。再依大法官釋
    字第三百九十九號解釋，姓名權屬人格權之一種，如何命名
    為人民之自由，應為憲法第二十二條所保障。國民身分證係
    代表中華民國國民之身分與國籍之證明意義，故其統一編號
    與姓名同，均屬人格權之一種，亦應同受憲法第二十二條之
    保障，不得有差別待遇。按原告之國民身分證統一編號為「
    Ｚ000000000」，諧音似「你啊你這個人死的死都
    是我」，實屬不雅，已嚴重影響原告之人格權，應准予更改
    之。惟被告執以否准原告申請之上開內政部函釋，除無法源
    依據，內容理由亦不明確外，亦採取差別待遇，有違憲之虞
    ，依行政程序法第一百五十八條之規定應屬無效。
貳、被告答辯意旨略以：被告於原告申請變更國民身分證統一編
    號之當日即查閱法令，依內政部八十八年十月二十日台（八
    八）內戶字第八八九一一三六號函規定，除已使用末位數字
    為『４』之國民身分證統一編號之當事人申請變更，可另配
    賦新號外，不受理以諧音不雅為由申請變更。且嗣後被告將
    本案經由台中市政府層轉內政部請示，該部以九十三年九月
    二十七日台內戶字第○九三○○一○五八三號函覆，亦同上
    開之解釋。是被告依法查處，並無違誤。
　　理  由
一、本件原告於九十三年九月十日以其國民身分證統一編號諧音
    不雅為由，向被告申請變更。經被告否准原告所請。原告不
    服，循序行政訴訟。訴稱：依內政部八十八年十月二十日台
　　（八八）內戶字第八八九一一三六號及九十三年九月二十七
　　日台內戶字第○九三○一四七九四一號函釋，並參照訴願決
    定之理由，可知國民身分證統一編號末碼為４之所以得申請
    變更，係在於諧音不雅，類似台語「死」之讀音，為兼顧本
    國風俗人情，所為之權宜措施。又該數字４並非排序於統一
    編號之末碼，而係其他之排序，其讀音仍未改變，亦會存有
    諧音不雅之情況，又原告身分證統一編號為「Ｚ00000
    0000」，諧音似「你啊你這個人死的死都是我」，實屬
    不雅，已嚴重影響原告之人格權，被告應准予更改之。被告
    稱僅有排序於末碼４方得變更，其餘之排序則否，與憲法第
    五條、第七條及行政程序法第六條所揭諸之平等原則，另與
    憲法第二十二條保障人民人格權之規定有違等語。
二、按「有關國民身分證統一編號諧音不雅申請變更一案：一戶
    政事務所配賦國民身分證統一編號時，末位數字（即檢查號
    碼）為『４』之編號，均不配賦民眾使用。二除已使用末位
    數字為『４』之國民身分證統一編號之當事人如申請變更，
    可另配賦新號外，不受理以諧音不雅為由申請變更編號。」
    、「．．．二內政部八十八年十月二十日台（八八）內戶字
    第八八九一一三六號函之規定，係因國民身分證統一編號之
    諧音不雅原可由戶政事務所酌情處理予以重新配賦之規定，
    常造成戶政事務所人員與當事人認定上不同，及讓有心人士
    或智慧型罪犯可藉由變更統一編號來規避相關責任或從事不
    法行為，故經彙整各直轄市、縣（市）政府意見後，規定統
    一編號末位數字為『４』之編號不再配賦民眾使用，除已使
    用末位數字為４之國民身分證統一編號之當事人可另配賦外
    ，餘不受理諧音不雅變更。三按國民身分證統一編號為一組
    順序流水編號，由戶政事務所依序配賦民眾使用，並不具任
    何意義，為維持統一編號配賦之穩定性，不宜任意變更國民
    身分證統一編號。」分別為內政部八十八年十月二十日台內
    戶字第八八九一一三六號函及九十三年九月二十七日台內戶
    字第○九三○○一○五八三號函所明釋。
三、再按戶政事務所配賦國民身分證統一編號，並依國民身分證
    統一編號為一組順序流水編號，而每個國民之身分證統一編
    號，屬戶政管理事項，並無其他意義，非表彰人民本身個別
    性之特徵，自與人民之人格權無涉。又為維持戶政機關對於
    國民身分證統一編號配賦之穩定性，自不宜任意變更，以免
    影響戶政管理及使有心人士之不法利用。再者，目前我國法
    令並無相關規定人民得請求戶政機關變更國民身分證統一編
    號之權利。內政部上開八十八年十月二十日台內戶字第八八
    九一一三六號函及九十三年九月二十七日台內戶字第○九三
    ○○一○五八三號函釋，係為顧及國人民情，對於國民身分
    證統一編號末位（此為檢號）為４之當事人，可由其請求另
    配賦外，其餘編號均不受理以諧音不雅為由之變更，已兼顧
    民情及國民身分證統一編號配賦之穩定性，此並不違反原告
    所指稱之憲法第五條、第七條及行政程序法第六條所揭諸之
    平等原則。
四、從而，本件原告於九十三年九月十日以其國民身分證統一編
    號為「Ｚ000000000」，諧音似「你啊你這個人死
    的死都是我」，實屬不雅為由，向被告申請變更其中４１４
    號碼之部分，經被告否准原告所請，依上開說明，並無違法
    之處，訴願決定予以維持，亦無不合。原告請求均予撤銷原
    處分及訴願決定暨被告准予變更原告國民身分證統一號碼（
    Ｚ000000000）其中４１４號碼之部分，為無理由
    ，其訴應予駁回。
據上論結，本件原告之訴為無理由，依行政訴訟法第一百九十五
條第一項後段、第九十八條第三項前段，判決如主文。
中　　華　　民　　國　九十四　年　五　月　十八　　日
                第三庭審判長法  官　沈　應　南
                            法  官　林　秋　華
                            法  官　許　武　峰
以上正本證明與原本無異。
如不服本判決，應於判決送達後20日內向本院提出上訴書狀，其
未表明上訴理由者，應於提起上訴後20日內向本院提出上訴理由
書（須依對造人數附具繕本）；如於本判決宣示或公告後送達前
提起上訴者，應於判決送達後20日內補提上訴理由書（須附繕本
）。未表明上訴理由者，逕以裁定駁回。
提起上訴應預繳送達用雙掛號郵票390元（34元及5元郵票各10份
)。
中　　華　　民　　國　九十四　年　五　月　十八　　日
                            書記官  王  永  慶
